臺灣高等法院刑事判決
111年度原交上易字第6號
上  訴  人  臺灣桃園地方檢察署檢察官
被      告  鍾茂清


指定辯護人  張耀律師(義務辯護人)
上列上訴人因被告公共危險案件，不服臺灣桃園地方法院111年
度審原交易字第4號，中華民國111年3月3日第一審判決（起訴案
號：臺灣桃園地方檢察署110年度偵字第41853號），提起上訴，
本院判決如下：
    主  文
原判決撤銷。
鍾茂清駕駛動力交通工具而有吐氣所含酒精濃度達每公升零點二
五毫克以上之情形，處有期徒刑柒月。
    事  實
一、鍾茂清於民國110年10月16日中午12時許起至同日下午2時10
    分許止，在新竹縣關西鎮關西國中附近某工地飲用保力達1
    杯、啤酒1罐後，竟仍於同日下午4時30許，自該處駕駛車牌
    號碼0000-00號自用小客車離去，嗣於同日下午4時50分許，
    行經桃園市○○區○○路0段00號前為警攔檢盤查，並測得其吐
    氣所含酒精濃度達每公升0.37毫克，而查悉上情。　　
二、案經桃園市政府警察局龍潭分局報告臺灣桃園地方檢察署檢
    察官偵查起訴。
    理  由
壹、證據能力部分：
    本案認定犯罪事實之非供述證據，並無證據證明係公務員或
    從事業務之人違背法定程式所取得，亦無刑事訴訟法第159
    條之4之顯有不可信之情況與不得作為證據情形，且經本院
    於審判期日依法進行證據調查、辯論，自應認有證據能力。
貳、實體部分：
一、上開犯罪事實，業據被告於警詢、原審及本院準備程序、審
    理時，均坦承不諱（見偵卷第19至22、67頁，原審卷第34、
    39頁，本院卷第52、77、78頁），並有公路監理電子閘門資
    料2件、桃園市政府警察局舉發違反道路交通管理事件通知
    單、酒測單等件在卷可稽（見偵卷第37至41頁），足認被告
    前開任意性之自白，確與事實相符，堪以採信。本案事證明
    確，被告犯行堪以認定，應依法論科。
二、論罪：
  ㈠按行為後法律有變更者，適用行為時之法律。但行為後之法
    律有利於行為人者，適用最有利於行為人之法律。刑法第2
    條第1項定有明文。經查，被告行為後，刑法第185條之3第1
    項之規定業於111年1月28日修正公布，並自同月30日生效施
    行，修正前刑法第185條之3第1項規定：「駕駛動力交通工
    具而有下列情形之一者，處2年以下有期徒刑，得併科20萬
    元以下罰金」，修正後則規定：「駕駛動力交通工具而有下
    列情形之一者，處3年以下有期徒刑，得併科30萬元以下罰
    金」，已將法定刑自「2年以下有期徒刑，得併科20萬元以
    下罰金」，提高為「3年以下有期徒刑，得併科30萬元以下
    罰金」，經比較新、舊法結果，自以修正前之規定對被告較
    為有利，依刑法第2條第1項前段規定，被告本件犯行應適用
    行為時即修正前刑法第185條之3第1項規定論處。
  ㈡核被告所為，係犯修正前刑法第185條之3第1項第1款之吐氣
    所含酒精濃度達每公升零點二五毫克以上而駕駛動力交通工
    具罪。
　㈢累犯是否加重其刑之說明：　
  ⒈被告前因酒後駕車之公共危險案件，經原審法院以109年度壢
    原交簡字第383號判決判處有期徒刑6月確定，於110年9月23
    日易科罰金執行完畢，有本院被告前案紀錄表1份在卷可參
    ，其於受有期徒刑執行完畢後5年內，故意再犯本案有期徒
    刑以上之罪，為累犯。
  ⒉本院審酌被告前已有多達6次酒後駕車公共危險犯行，經判處
    罪刑並曾入監執行完畢後，竟再為罪名、侵害法益及罪質完
    全相同之本案犯行，且其前案甫於110年9月23日易科罰金執
    行完畢，相隔未幾，旋又於同年10月16日再犯本案，足見前
    罪之徒刑執行成效不彰，其對刑罰之反應力顯然薄弱，自我
    控制力及守法意識不佳，有加重其刑之必要，爰依刑法第47
    條第1項規定加重其刑。
三、撤銷改判之理由及科刑部分：
  ㈠原審詳予調查，認被告犯罪之事證明確，予以論罪科刑，雖
    非無見，惟按刑事審判旨在實現刑罰權分配之正義，法院對
    有罪被告之科刑，應符合罪刑相當原則，使輕重得宜，罰當
    其罪，以契合社會之法律感情，因此，刑法第57條明定科刑
    時應審酌一切情狀，尤應注意該條所列10款事項以為科刑輕
    重之標準（最高法院104年度台上字第359號、102年度台上
    字第3046號、93年度台上字第5073號判決意旨參照）。又刑
    之量定，固為實體法上賦予法院得為自由裁量之事項，但此
    項職權之行使，並非得恣意為之，仍應受比例原則、平等原
    則、罪刑相當原則之支配，審酌刑法第57條所列各款應行注
    意事項及一切情狀為之，使輕重得宜，罰當其罪，以符合法
    律授權之目的，此即所謂自由裁量權之內部界限（最高法院
    98年度台上字第4639號、97年度台上字第5995號、93年度台
    上字第3746號判決意旨參照）。
  ㈡經查，被告前曾於90年、95年、102年、104年、105年、110
    年間，分別因酒後駕車之公共危險案件經法院判處罪刑在案
    ，先後經判處刑度為罰金銀元1萬元、拘役35日、有期徒刑2
    月、有期徒刑3月、有期徒刑5月、有期徒刑6月，併科罰金
    新臺幣(下同)4萬元，並曾入監服刑，有本院被告前案紀錄
    表1份在卷可參（見本院卷第23至28頁），連同本案被告已7
    次犯酒後駕駛動力交通工具罪，顯見被告漠視相關法令，無
    視酒後駕車可能肇致之公共危險，罔顧其他用路人之交通往
    來安全，造成社會安全潛在危險甚鉅，犯罪情節確屬重大。
    審酌當前社會大眾及立法者對屢犯違背安全駕駛行為處罰，應
    予加重之期待，以避免行為人再犯，乃合於一般預防及特別
    預防之刑罰理論，且修正前刑法第185條之3之法定本刑為「2年
    以下有期徒刑，得併科20萬元以下罰金」，被告屢次違犯公
    共危險罪，其量刑已逐次加重仍未收效，本案原審判決僅量
    處被告有期徒刑6月，併科罰金5萬元之刑度，與被告構成累
    犯之前案判決所量處之有期徒刑6月，併科罰金4萬元之刑度
    幾乎相同，顯然難以完整評價被告於本案所現惡性，亦難期
    使被告知所警惕，原審未予詳酌上情，對被告仍量處得易科
    罰金之刑度，其量刑洵屬過輕，實不足生警惕之效，有違罪
    刑相當原則。　
　㈢辯護人雖以：被告始終坦承犯行，案發當日為求提神而與工
    地同事一同飲用含酒精飲料後繼續工作，下工後，主觀上認
    為距離飲酒時間已2小時餘，應無大礙，遂自行開車返家，
    所幸並無無人傷亡，被告仍感後悔。被告積極戒酒中，已有
    到精神科戒酒特別門診就診，被告確實已深切反省，家中有
    80歲之母親需照顧，若入監服刑對被告個人、社會應屬弊大
    於利等語，請求駁回檢察官之上訴。惟刑法第185條之3第1
    項第1款不能安全駕駛罪係屬抽象危險犯，不以發生具體危
    險為必要，被告屢屢酒後駕車，未有肇事而致他人與自身之
    傷害，實屬萬幸之事，觀之其再犯之次數甚多、本次測得之
    吐氣所含酒精濃度仍達每公升0.37毫克，濃度非低，縱然本
    案未造成交通事故雖可併為量刑審酌之因素，仍不能因此即
    認原審所宣告之刑為妥適；另觀之被告所提出之國軍桃園總
    醫院附設民眾診療服務處之診斷證明書(見本院卷第81頁)，
    被告乃係111年7月4日至該院藥酒癮特別門診就診，亦即於
    本院111年6月14日準備程序期日之後，同年7月7日審理期日
    之前3日始前往就診，顯然係臨訟之際始前往就診，難認其
    確有深刻反省之覺悟，尚不足以採為有利於被告之認定，自
    無從執為對被告從輕量處之依據。
  ㈣從而，檢察官上訴主張原審量刑過輕，指摘原判決不當，為
    有理由，自應由本院撤銷改判。
  ㈤爰以行為人之責任為基礎，審酌被告前已有6次酒後駕車之公
    共危險犯行，分別經法院判決確定且執行完畢，此有本院被
    告前案紀錄表在卷可稽，竟仍不知自律慎行，甫於前案執行
    完畢後未滿1個月，即再次於飲酒後猶駕駛自小客車行駛於
    公眾往來之道路，枉顧道路上他人之生命、身體、財產安全
    ，顯缺乏尊重其他用路人生命、財產安全之觀念，其為警測
    得其吐氣所含酒精濃度達每公升0.37毫克，所為實不足取，
    暨參酌檢察官上訴書建請對被告量刑有期徒刑9月，蒞庭檢
    察官則當庭表示本次量刑不應低於有期徒刑6月，至少判處
    有期徒刑7、8月為合理考量之意見，並兼衡被告於本院自陳
    國小畢業之智識程度、離婚、有兩名成年子女，現從事木工
    ，月薪約3萬多元之家庭經濟、生活狀況等一切情狀，量處
    如主文第2項所示之刑，以示懲儆。至檢察官上訴書雖具體
    求刑有期徒刑9月以上，惟本院經審酌上開各情，認宣告如
    主文第2項所示之刑，已可達懲治警惕目的，檢察官之求刑
    稍有過重，附此敘明。
據上論斷，應依刑事訴訟法第369條第1項前段、第364條、第299
條第1項前段，修正前刑法第185條之3第1項第1款、刑法第2條第
1項前段、第47條第1項，刑法施行法第1條之1第1項，判決如主
文。
本案經檢察官吳建蕙提起公訴，檢察官董諭提起上訴，檢察官呂
光華到庭執行職務。
中　　華　　民　　國　　111 　年　　7 　　月　　28　　日
                  刑事第一庭  審判長法　官  周煙平
                                    法　官  吳炳桂
                                    法　官  連育群
以上正本證明與原本無異。
不得上訴。
                                    書記官  廖紫喬
中　　華　　民　　國　　111 　年　　7 　　月　　28　　日
附錄：本案論罪科刑法條全文
修正前中華民國刑法第185條之3
駕駛動力交通工具而有下列情形之一者，處二年以下有期徒刑，
得併科二十萬元以下罰金：
一、吐氣所含酒精濃度達每公升零點二五毫克或血液中酒精濃度
    達百分之零點零五以上。
二、有前款以外之其他情事足認服用酒類或其他相類之物，致不
    能安全駕駛。
三、服用毒品、麻醉藥品或其他相類之物，致不能安全駕駛。
因而致人於死者，處三年以上十年以下有期徒刑；致重傷者，處
一年以上七年以下有期徒刑。
曾犯本條或陸海空軍刑法第五十四條之罪，經有罪判決確定或經
緩起訴處分確定，於五年內再犯第一項之罪因而致人於死者，處
無期徒刑或五年以上有期徒刑；致重傷者，處三年以上十年以下
有期徒刑。